臺灣士林地方法院刑事判決　　　　　　　 96年度訴字第538號
公　訴　人　臺灣士林地方法院檢察署檢察官
被　　　告　甲○○
上列被告因毒品危害防制條例案件，經檢察官提起公訴（96年度
毒偵字第889 號），被告於本院準備程序中就被訴事實為有罪之
陳述，經合議庭裁定由受命法官獨任進行簡式審判程序審理，判
決如下：
    主  文
甲○○施用第一級毒品，累犯，處有期徒刑壹年貳月，減為有期
徒刑柒月。
    事  實
一、甲○○前有多次施用毒品前科，多次經本院裁定送觀察、勒
    戒及強制戒治，最近一次強制戒治於民國92年8 月7 日執行
    完畢，又因施用毒品案件，先後經本院以88年度訴字第234
    號、90年度訴字第212 號判決各判處有期徒刑10月、1 年確
    定，2 案接續執行，而於93年9 月6 日因縮短刑期執行完畢
    。詎猶不知悛悔，於前案強制戒治執行完畢5 年內又基於施
    用第1 級毒品因之犯意，自95年年初起至96年3 月20日間，
    多次在台北市大同區公共廁所內，以第1 級毒品海洛因摻水
    以針筒注射方式，施用第1 級毒品海洛因。嗣因持有第1 級
    毒品案件經本院通緝，為警於96年3 月20日晚間8 時15分許
    ，為警於臺北市○○區○○街2 段364 巷12之1 號住處緝獲
    ，並經警採集尿液送驗結果，呈嗎啡類陽性反應，始查悉上
    情。
二、案經臺北市政府警察局內湖分局報請台灣士地方法院檢察署
    檢察官偵查起訴，被告為有罪之陳述，經合議庭裁定由受命
    法官獨任進行簡式審判程序審理。
    理  由
一、上揭犯罪事實，業據被告甲○○於本院審理中坦承不諱（本
    院卷96年7 月24日準備程序及審判筆錄），其為警查獲時所
    採集之尿液，經送鑑定，結果成嗎啡、可待因陽性反應，有
    台灣尖端先進生技醫藥股份有限公司96年3 月28日濫用藥物
    檢驗報告濫用藥物檢驗報告1 紙附卷可稽，足認被告自白與
    事實相符。其前因施用毒品案件，經本院裁定送觀察、勒戒
    及強制戒治，最近一次強制戒治於92年8 月7 日執行完畢等
    節，有台灣高等法院被告全國前案紀錄表1 份附卷足憑，是
    以被告本次施用第1 級係於強制戒治完畢後5 年內再犯，事
    證已明，犯行應堪認定。
二、按海洛因為毒品危害防制條例第2 條第2 項第1 款所稱之第
    一級毒品，不得施用、持有。核被告施用海洛因之行為，係
    犯毒品危害防制條例第10條第1 項之施用第一級毒品罪，其
    施用前持有第一級毒品海洛因之低度行為為施用之高度行為
    吸收，不另論罪。又，刑事法若干犯罪行為態樣，本質上原
    具有反覆、延續實行之特徵，立法時既予特別歸類，定為犯
    罪構成要件之行為要素，則行為人基於概括之犯意，在密切
    接近之一定時、地持續實行之複次行為，倘依社會通念，於
    客觀上認為符合一個反覆、延續性之行為觀念者，於刑法評
    價上，即應僅成立一罪。學理上所稱『集合犯』之職業性、
    營業性或收集性等具有重複特質之犯罪均屬之。亦即立法者
    針對特定刑罰規範之構成要件，已預設其本身係持續實行之
    複次行為，具備反覆、延續之行為特徵，故將之總括或擬制
    成一個構成要件之「集合犯」行為，因刑法評價上為構成要
    件之行為單數，應僅成立一罪。而施用毒品本身具備反覆、
    延續之行為特徵，即為此類犯罪之典型或常態，故刑法評價
    上，施用毒品應成立集合犯一罪。原此種基於概括犯意多次
    施用毒品類型犯罪，95年7 月1 日修正實施前刑法以連續犯
    為定位，惟刑法第56條連續犯之規定業經修正刪除，其修正
    理由說明四復載明「連續犯之規定廢除後，對於部分習慣犯
    ，例如竊盜、吸毒等犯罪，在實務運用上應可參考德、日等
    國之經驗，由學界及實務以補充解釋之方式，發展接續犯之
    概念，對於合乎接續犯或包括的一罪之情形，認為構成單一
    之犯罪，以限縮數罪併罰之範圍」等語，本院基於前述施用
    毒品構成要件之反覆實行特徵，並考量連續犯規定業經刪除
    之理由，認為行為人基於反覆實行之犯意，在密切接近之一
    定時、地，持續實行單次或複次之施用毒品行為，應僅成立
    集合犯一罪。本案被告自95年年初起至96年3 月20日為警查
    獲，因身罹各項疾病，痛苦不堪，有錢時即購買毒品施用等
    情，業據其自承在卷，顯見被告係基於反覆施用第一級毒品
    之決意，而於密接之時、地，反覆而持續施用毒品，揆諸前
    揭說明，自應就其施用行為，依修正後刑法立法精神，論以
    集合犯之包括一罪。從而，被告96年3 月20日晚間10時許為
    警採尿回溯5 日前外之施用第一級毒品犯行，雖未據公訴人
    於起訴書內記載，然此部分既與公訴人所指述者有集合犯裁
    判上一罪關係，基於審判不可分原則，本院自得併予審理，
    附此敘明。又，被告因施用毒品案件，先後經本院以88年度
    訴字第234 號、90年度訴字第212 號判決各判處有期徒刑10
    月、1 年確定，2 案接續執行，而於93年9 月6 日因縮短刑
    期執行完畢，此有台灣高等法院被告全國前案紀錄表可稽，
    5 年內再故意犯本罪，為累犯，依法加重其刑。爰審酌被告
    前多次因違反毒品危害防制條例案件，屢經矯治並判處罪刑
    ，仍不知悛悔，再度為警查獲施用毒品犯行，顯未因前次刑
    事訴追之教訓而知警惕悔悟，惟念其施用毒品乃戕害自己身
    心健康，尚未危及他人，犯罪後坦承犯行，態度良好等一切
    情狀，量處如主文所示之刑。又其犯罪係在96年4 月24日前
    ，應依中華民國96年罪犯減刑條例第2 條第1 項第3 款之規
    定減其宣告刑期2分之1。
據上論斷，應依刑事訴訟法第273 條之1 第1 項、第299 條第1
項前段，毒品危害防制條例第10條第1 項，刑法第11條前段、第
47條第1 項，中華民國96年罪犯減刑條例第2 條第3 款、第7條
，判決如主文。
本案經檢察官曾勁元到庭執行職務。
中　　華　　民　　國　　96　　年　　7 　　月　　31　　日
                  刑事第七庭法  官  楊得君
如不服本判決，應於判決送達後10日內，向本院提起上訴。
以上正本證明與原本無異。
                         書記官  吳尚文
中　　華　　民　　國　　96　　年　　8 　　月　　1 　　日
附錄法條：
毒品危害防制條例第10條
施用第一級毒品者，處 6 月以上 5 年以下有期徒刑。
